臺灣高雄地方法院民事判決　　　九十年度重訴字第五六二號
　　原　　　告　嘉新水泥股份有限公司
　　法定代理人　乙○○
　　被　　　告　甲○○
　　　　　　　　己○○
　　　　　　　　丁○○
　　　　　　　　庚○○
　　　　　　　　丙○○
　　　　　　　　戊○○
右當事人間排除侵害事件，本院判決如左：
    主　　文
被告甲○○應將原告所有坐落高雄縣岡山鎮○○段七一地號土地上如附圖一所示Ｂ４
部分面積零點零貳壹公頃之地上物拆除，並將上開土地返還原告。
被告己○○應將原告所有坐落高雄縣岡山鎮○○段七一地號土地上如附圖一所示Ｂ、
Ｂ１、Ｂ２部分面積分別為零點零伍肆公頃、零點零壹壹柒公頃、零點零零壹伍公
頃及同段七二地號土地上如附圖一所示Ａ部分面積零點零陸伍零公頃之地上物拆除，
並將上開土地返還原告。
被告丁○○應將原告所有坐落高雄縣岡山鎮○○段七二地號土地上如附圖一所示Ａ１
、Ａ２、Ａ３、Ａ４部分面積分別為零點零零玖公頃、零點零零貳零公頃、零點零
壹貳肆公頃、零點壹貳柒公頃；同段七一地號土地上如附圖一所示Ｂ５、Ｂ６、Ｂ
１２、如附圖二所示Ｂ３－Ｂ部分面積分別為零點零零柒捌公頃、零點零零陸柒公頃
、零點零零零貳公頃、零點零貳玖公頃；同段七三地號土地上如附圖一所示Ｃ、Ｃ
１、Ｃ２部分面積分別為零點壹零伍伍公頃、零點零壹柒貳公頃、零點零捌伍伍公頃
及同段七四之一地號土地上如附圖一所示Ｄ、Ｄ１部分面積分別為零點零壹壹零公頃
、零點零零陸柒公頃之地上物拆除，並將上開土地返還原告。
被告庚○○應將原告所有坐落高雄縣岡山鎮○○段七四之一地號土地上如附圖一所示
Ｄ３、Ｄ４、Ｄ６部分面積分別為零點壹零零貳公頃、零點零零零公頃、零點零零
零伍公頃；同段七四地號土地上如附圖一所示Ｅ３部分面積零點零零柒公頃及同段
七三地號土地上如附圖一所示Ｃ３部分面積零點零零零公頃之地上物拆除，並將上
開土地返還原告。
被告丙○○應將原告所有坐落高雄縣岡山鎮○○段七一地號土地上如附圖一所示Ｂ７
、Ｂ８、Ｂ９、Ｂ１０、Ｂ１１部分面積分別為零點零零陸肆公頃、零點零壹捌壹公
頃、零點零零捌公頃、零點零零肆零公頃、零點零零壹肆公頃；同段七四之一地號
土地上如附圖一所示Ｄ２部分面積零點零貳壹柒公頃及同段七四地號土地上如附圖一
所示Ｅ面積零點零壹玖零公頃之地上物拆除，並將上開土地返還原告。
被告戊○○應將原告所有坐落高雄縣岡山鎮○○段七四之一地號土地上如附圖一所示
Ｄ５部分面積零點零壹伍零公頃及同段七四地號土地上如附圖一所示Ｅ２部分面積零
點零玖柒壹公頃之地上物拆除，並將上開土地返還原告。
被告庚○○、戊○○應共同將原告所有坐落高雄縣岡山鎮○○段七四地號土地上如附
圖一所示Ｅ１部分面積零點零零玖柒公頃之地上物拆除，並將上開土地返還原告。
本判決於原告分別為被告甲○○以新臺幣柒萬捌仟元、為被告己○○以新臺幣肆拾貳
萬元、為被告丁○○以新臺幣壹佰陸拾伍萬元、為被告庚○○以新臺幣肆拾萬元、為
被告丙○○以新臺幣貳拾捌萬元、為被告戊○○以新臺幣肆拾貳萬元、為被告庚○○
、戊○○以新臺幣萬陸仟元供擔保後，得假執行。
訴訟費用由被告負擔。
    事　　實
甲、原告方面：
  一、聲明：求為判決（一）(1)被告甲○○應就原告所有坐落高雄縣岡山鎮○○段七
      一地號土地上如附圖一所示編號Ｂ４部分面積○‧○二一三公頃之地上物拆除
      ，並將土地返還原告。(2)被告己○○應就原告所有坐落高雄縣岡山鎮○○段七
      一地號土地上如附圖一所示編號Ｂ、Ｂ１、Ｂ２部分面積分別為○‧○三五四
      公頃、○‧○一一七公頃、○‧○○一五公頃及同段七二地號土地上如附圖一
      所示編號Ａ部分面積○‧○六五○公頃之地上物拆除，並將土地返還原告。(3)
      被告丁○○應就原告所有坐落高雄縣岡山鎮○○段七二地號土地上如附圖一所
      示編號Ａ１、Ａ２、Ａ３、Ａ４部分面積分別為○‧○三○九公頃、○‧○○
      二○公頃、○‧○一二四公頃、○‧一三二七公頃；同段七一地號土地上如附
      圖一所示編號Ｂ５、Ｂ６、Ｂ１２、如附圖二所示Ｂ３－Ｂ部分面積分別為○
      ‧○○七八公頃、○‧○○六七公頃、○‧○○○二公頃、○‧○二九三公頃
      ；同段七三地號土地上如附圖一所示編號Ｃ、Ｃ１、Ｃ２部分面積分別為○‧
      一○五五公頃、○‧○一七二公頃、○‧○八五五公頃及同段七四之一地號土
      地上如附圖一所示編號Ｄ、Ｄ１部分面積分別為○‧○一一○公頃、○‧○○
      六七公頃之地上物拆除，並將土地返還原告。(4)被告庚○○應就原告所有坐落
      高雄縣岡山鎮○○段七四之一地號土地上如附圖一所示編號Ｄ３、Ｄ４、Ｄ６
      部分面積分別為○‧一○○二公頃、○‧○○三○公頃、○‧○○○五公頃；
      同段七四地號土地上如附圖一所示編號Ｅ３部分面積○‧○○三七公頃及同段
      七三地號土地上如附圖一所示編號Ｃ３部分面積○‧○○○三公頃之地上物拆
      除，並將土地返還原告。(5)被告丙○○應就原告所有坐落高雄縣岡山鎮○○段
      七一地號土地上如附圖一所示編號Ｂ７、Ｂ８、Ｂ９、Ｂ１０、Ｂ１１部分面
      積分別為○‧○○六四公頃、○‧○一八一公頃、○‧○○三八公頃、○‧○○四○公頃、○‧○○一四公頃；同段七四之一地號土地上如附圖一所示編號
      Ｄ２部分面積○‧○二一七公頃及同段七四地號土地上如附圖一所示編號Ｅ面
      積○‧○一九○公頃之地上物拆除，並將土地返還原告。(6)被告戊○○應就原
      告所有坐落高雄縣岡山鎮○○段七四之一地號土地上如附圖一所示編號Ｄ５部
      分面積○‧○一五○公頃及同段七四地號土地上如附圖一所示編號Ｅ２部分面
      積○‧○九七一公頃之地上物拆除，並將土地返還原告。(7)被告庚○○、戊○○應共同就原告所有坐落高雄縣岡山鎮○○段七四地號土地上如附圖一所示編
      號Ｅ１部分面積○‧○○九七公頃之地上物拆除，並將土地返還原告。（二）
      願供擔保請准宣告假執行。
  二、陳述：
    （一）被告等人未經原告同意，在原告所有坐落高雄縣岡山鎮○○段七一、七二
          、七三、七四、七四之一地號等五筆土地上，分別建造房屋、開闢魚塭及
          種植農作物等占有使用，經原告催討，被告置之不理，爰依民法第七百六
          十七條之規定，請求排除侵害。
　　（二）被告甲○○占有如附圖所示Ｂ４部分，沒有爭執。
  三、證據：提出土地登記謄本五件、照片十一幀、複丈成果圖一件，並聲請勘驗現
      場。
乙、被告方面：
  一、聲明：請求駁回原告之訴。
  二、陳述：
　　（一）被告甲○○：
　　　　　我在系爭土地只有樹木，樹木是我的沒錯，最近才知道土地是原告的，現
　　　　　在我知道我沒有權利占有系爭土地。
　　（二）被告蔡水福：
　　　　　我在系爭土地上有房屋及魚塭，房屋是我自己蓋的，魚塭是我向他人買的
　　　　　，我最近才知道土地是原告的，我知道我沒權利占有。我占有如附圖一所
          示Ｂ１、Ｂ２、Ａ、Ｂ部分。
　　（三）被告丁○○：
　　　　　我在系爭土地上有房屋及魚塭、一些樹木，都是我向他人買的，房屋沒有
　　　　　登記。我原不知道土地是原告的，我知道我沒有權利占有系爭土地。我占
　　　　　有如附圖一所示Ａ１、Ａ２、Ａ３、Ａ４、Ｃ、Ｃ１、Ｃ２、Ｄ、Ｄ１、
          Ｂ５、Ｂ６、Ｂ１２部分，而如附圖二所示Ｂ３－Ｂ是我使用的道路。
　　（四）被告丙○○：
　        我在系爭土地上有房屋及樹木，都是我向他人所買或我自己所有，最近才
　　　　　知土地是原告的，我知道我沒有權利占有系爭土地。我占有部分如附圖一
          所示Ｂ７、Ｂ８、Ｂ９、Ｂ１０、Ｂ１１、Ｄ２、Ｅ部分。如附圖二所示
          Ｂ３－Ａ道路部分是公用，不是我占用。
　　（五）被告戊○○：
　　　　　我在系爭土地上只有樹木，樹木是我的，最近才知道土地是原告的，我知
          道我沒有權利占有系爭土地。我占有如附圖一所示Ｄ５、Ｅ２部分及Ｅ１
          部分是我與庚○○共同占有。
    （六）被告庚○○：
    　　　我占有如附圖一所示Ｄ３、Ｄ４、Ｄ６、Ｅ１、Ｅ３、Ｃ３部分，Ｄ６為
          道路的一部分，Ｅ１部分是我與戊○○共用。
丙、本院依原告之聲請勘驗現場，並囑託高雄縣岡山地政事務所派員會同測量製有勘
　　驗筆錄及複丈成果圖附卷。
    理　　由
一、被告甲○○、己○○、丁○○經合法通知，均未於最後言詞辯論期日到場，核無
    民事訴訟法第三百八十六條所列各款之情形，爰依原告之聲請，由其一造辯論而
    為判決。
二、原告主張坐落高雄縣岡山鎮○○段七一、七二、七三、七四、七四之一地號等五
    筆土地為其所有，被告甲○○、己○○、丁○○、庚○○、丙○○、戊○○未經
    原告同意，擅自占有使用該等土地建造房屋、開闢魚塭及種植農作物，經原告催
    討，均置之不理，爰依民法第七百六十七條之規定，請求排除被告等人之侵害，
    並將土地交還原告等語，被告甲○○、己○○、丁○○、庚○○、丙○○、戊○○則均自認各占有使用上開五筆土地部分土地，然以占有使用時不知係該等土地
    係原告所有等語資為抗辯。
三、原告主張坐落高雄縣岡山鎮○○段七一地號、七二地號、七三地號、七四之一地
    號等五筆土地為其所有，被告甲○○、己○○、丁○○、庚○○、丙○○、戊○○未經其同意，分別占有使用該等土地如下：(1)被告甲○○：坐落高雄縣岡山鎮
    ○○段七一地號土地上如附圖一所示編號Ｂ４部分面積○‧○二一三公頃土地。
    (2)被告己○○：坐落高雄縣岡山鎮○○段七一地號土地上如附圖一所示編號Ｂ、
    Ｂ１、Ｂ２部分面積分別為○‧○三五四公頃、○‧○一一七公頃、○‧○○一
    五公頃及同段七二地號土地上如附圖一所示編號Ａ部分面積○‧○六五○公頃土
    地。(3)被告丁○○：坐落高雄縣岡山鎮○○段七二地號土地上如附圖一所示編號
    Ａ１、Ａ２、Ａ３、Ａ４部分面積分別為○‧○三○九公頃、○‧○○二○公頃
    、○‧○一二四公頃、○‧一三二七公頃；同段七一地號土地上如附圖一所示編
    號Ｂ５、Ｂ６、Ｂ１２、如附圖二所示Ｂ３－Ｂ部分面積分別為○‧○○七八公
    頃、○‧○○六七公頃、○‧○○○二公頃、○‧○二九三公頃；同段七三地號
    土地上如附圖一所示編號Ｃ、Ｃ１、Ｃ２部分面積分別為○‧一○五五公頃、○
    ‧○一七二公頃、○‧○八五五公頃及同段七四之一地號土地上如附圖一所示編
    號Ｄ、Ｄ１部分面積分別為○‧○一一○公頃、○‧○○六七公頃土地。(4)被告
    庚○○：坐落高雄縣岡山鎮○○段七四之一地號土地上如附圖一所示編號Ｄ３、
    Ｄ４、Ｄ６部分面積分別為○‧一○○二公頃、○‧○○三○公頃、○‧○○○
    五公頃；同段七四地號土地上如附圖一所示編號Ｅ３部分面積○‧○○三七公頃
    及同段七三地號土地上如附圖一所示編號Ｃ３部分面積○‧○○○三公頃之地上
    物拆除，並將土地返還原告。(5)被告丙○○：坐落高雄縣岡山鎮○○段七一地號
    土地上如附圖一所示編號Ｂ７、Ｂ８、Ｂ９、Ｂ１０、Ｂ１１部分面積分別為○
    ‧○○六四公頃、○‧○一八一公頃、○‧○○三八公頃、○‧○○四○公頃、
    ○‧○○一四公頃；同段七四之一地號土地上如附圖一所示編號Ｄ２部分面積○
    ‧○二一七公頃及同段七四地號土地上如附圖一所示編號Ｅ面積○‧○一九○公
    頃土地。(6)被告戊○○：坐落高雄縣岡山鎮○○段七四之一地號土地上如附圖一
    所示編號Ｄ５部分面積○‧○一五○公頃及同段七四地號土地上如附圖一所示編
    號Ｅ２部分面積○‧○九七一公頃土地。(7)被告庚○○、戊○○：共同占有使用
    坐落高雄縣岡山鎮○○段七四地號土地上如附圖一所示編號Ｅ１部分面積○‧○○九七公頃土地等事實，業經原告提出土地登記謄本五件為證，且經本院先後二
    次會同高雄縣岡山地政事務所人員至現場勘驗屬實，分別製有勘驗筆錄及該所複
    丈成果圖附卷可稽，復為被告甲○○、己○○、丁○○、庚○○、丙○○、戊○○所自認，堪信為真實。
四、按所有人對於無權占有或侵奪其所有物者，得請求返還之，民法第七百六十七條
    前段定有明文。本件被告甲○○、己○○、丁○○、庚○○、丙○○、戊○○未
    經原告同意，占用系爭土地一節，已如前述，依前揭說明，原告起訴主張被告甲○○、己○○、丁○○、庚○○、丙○○、戊○○分別無權占用系爭土地如前所
    述，應將該等占用之土地之地上物拆除，將土地返還原告，即屬有據，應予准許
    。
五、原告陳明願供擔保，請求宣告假執行，經核無不合，爰酌定相當擔保金額准許之
    。
六、結論：原告之訴為有理由，依民事訴訟法第三百八十五條第一項前段、第七十八
    條、第八十五條第一項前段、第三百九十條第二項，判決如主文。
中　　　華　　　民　　　國　　九十一　　年　　十二　    月　　二十九　　日
　　　　　　　　　　　　　　　臺灣高雄地方法院民事第六法庭
~B法　　　官　李麗珠
右為正本係照原本作成。
如不服本判決，應於送達後廿日內，向本院提出上訴狀並表明上訴理由，如於本
判決宣示後送達前提起上訴者，應於判決送達後十日內補提上訴理由書（須附繕本）。
中　　　華　　　民　　　國　　九十一　　年　　十二　　　月　  二十九　　日
~B法院書記官　梁  竫
